臺灣苗栗地方法院民事裁定
111年度監宣字第91號
聲  請  人  劉春員  


相  對  人  黃堂妹  



關  係  人  劉清員  


上列當事人間請求監護宣告事件，本院裁定如下：
    主    文
一、宣告相對人黃堂妹（民國00年00月00日生，身分證統一編號
    ：Z000000000號）為受監護宣告之人。
二、選定聲請人劉春員（民國00年0月0日生，身分證統一編號：
    Z000000000號）為受監護宣告之人黃堂妹之監護人。
三、指定關係人劉清員（民國00年0月0日生，身分證統一編號：
    Z000000000號）為會同開具財產清冊之人。
四、聲請程序費用由受監護宣告之人黃堂妹負擔。
　　理    由
一、按對於因精神障礙或其他心智缺陷，致不能為意思表示或受
    意思表示，或不能辨識其意思效果者，法院得因本人、配偶
    、四親等之親屬，最近1 年有同居事實之其他親屬、檢察官
    、主管機關或社會福利機構之聲請，為監護之宣告，民法第
    14條第1 項定有明文。次按受監護宣告之人應置監護人；法
    院為監護之宣告時，應依職權就配偶、四親等內之親屬、最
    近1 年有同居事實之其他親屬、主管機關、社會福利機構或
    其他適當之人選定1 人或數人為監護人，並同時指定會同開
    具財產清冊之人；法院選定監護人時，應依受監護宣告之人
    之最佳利益，優先考量受監護宣告之人之意見，審酌一切情
    狀，並注意下列事項：（一）受監護宣告之人之身心狀態與
    生活及財產狀況。（二）受監護宣告之人與其配偶、子女或
    其他共同生活之人間之情感狀況。（三）監護人之職業、經
    歷、意見及其與受監護宣告之人之利害關係。（四）法人為
    監護人時，其事業之種類與內容，法人及其代表人與受監護
    宣告之人之利害關係，民法第1110條、第1111條第1 項、第
    1111條之1 亦規定甚明。末按，法院應於鑑定人前，就應受
    監護宣告之人之精神或心智狀況，訊問鑑定人及應受監護宣
    告之人，始得為監護之宣告。但有事實足認無訊問之必要者
    ，不在此限。鑑定應有精神科專科醫師或具精神科經驗之醫
    師參與並出具書面報告，家事事件法第167 條定有明文。
二、本件聲請意旨略以：聲請人劉春員為相對人黃堂妹之長子，
    相對人於民國108年2月1日因失智症經鑑定為重度身心障礙
    ，雖經診治仍不見起色，致不能為意思表示及受意思表示，
    或不能辨識其意思表示之效果，為此請求宣告相對人為受監
    護宣告之人，選任聲請人為相對人之監護人，並選任關係人
    即相對人之三子劉清員，為會同開具財產清冊之人等語。
三、本院之判斷：
（一）聲請人主張之事實，業據其提出戶籍謄本、同意書、繼承
      系統表、中華民國身心障礙證明等件為證。另經本院於11
      1年7月13日前往大千綜合醫院實施鑑定程序，有鑑定人何
      仁琦醫師、聲請人及相對人等在場，法官當場審驗相對人
      之心神狀況，並於鑑定人前訊問相對人，相對人對於法官
      訊問姓名、子女之事項，能予以應答，但會出現答非所問
      之情形，經鑑定人當場施以初步鑑定，鑑定相對人失智症
      狀已達重度，經法官命鑑定人提出簡易鑑定報告，此經載
      明本件監宣輔宣訊問筆錄附卷可稽。嗣經鑑定人函覆大千
      醫療社團法人院南勢醫院監護宣告鑑定報告書略以：相對
      人因108年罹患失智症後，出現嚴重認知功能障礙，語言
      會談能力受損，定向感、現實感、互動、判斷、自理能力
      均明顯缺損，只記得子女數及大概年紀，現於護理之家安
      置。相對人意識清醒，但無法回答複雜問題，其辨別行為
      是非及依辨別而為行為之能力已達無法妥善處理自己事務
      之程度，符合監護宣告要件等語。綜上，足認相對人確因
      精神障礙或其他心智缺陷，致不能為意思表示或受意思表
      示，或不能辨識其意思表示效果之程度，爰宣告相對人為
      受監護宣告之人。
（二）聲請人為相對人之長子，關係人劉清員為相對人之三子，
      相對人之子女、孫子女劉明員、劉碧英、劉信佑、劉信均
      、劉信雄等均同意由聲請人擔任監護人，關係人擔任會同
      開具財產清冊之人等情，有親屬系統表、同意書、戶籍謄
      本在卷可稽。本院函請新北市、苗栗縣政府訪視聲請人、
      相對人及關係人等，訪視報告略以：相對人現年84歲，前
      因脊椎滑脫致身體功能退化，近年出現失智症之情形，現
      由家屬安排入住護理之家接受全日托照顧迄今，照護費用
      仰賴身障全日型住宿照顧費用補助及活期存款，相對人領
      有重度身障證明，仰賴輪椅，另因失智症狀，影響其認知
      、社交及語言表達能力；聲請人現年63歲，已退休，為相
      對人之主責照顧者，渠表示相對人子女間關係融洽，均會
      前往探視相對人，相對人過往之養護費用，仰賴相對人所
      有活期存款，現已用罄，為將相對人所有之定期存款解約
      以支應後續之照護費用，爰提起本件聲請；關係人劉清員
      即本件會同開具財產清冊之人、劉明員、劉碧英，均認為
      照護機構能提供相對人專業照顧，相對人所有之定存為過
      往子女給予之孝親費，解約以支應相對人後續照護費用，
      應無不妥等語，有前開訪視單位函覆之上開訪視報告在卷
      可稽。本院審酌上情，認聲請人為相對人之長子，有意願
      擔任監護人，目前對相對人之照顧無疏忽不當之處，且有
      親屬資源支持，應可善盡保護相對人之權益，爰依前揭規
      定，選定聲請人為相對人之監護人；另關係人劉清員為相
      對人之三子，有意願擔任會同開具財產清冊之人，爰依前
      揭規定，併指定關係人為會同開具財產清冊之人。
四、末按監護人於執行有關受監護人之生活、護養療治及財產管
    理之職務時，應尊重受監護人之意思，並考量其身心狀況與
    生活狀況；監護開始時，監護人對於受監護人之財產，應依
    規定會同本院指定開具財產清冊之人，於二月內開具財產清
    冊，並陳報法院；於前條之財產清冊開具完成並陳報法院前
    ，監護人對於受監護人之財產僅得為管理上必要之行為；監
    護人對於受監護人之財產，非為受監護人之利益，不得使用
    、代為或同意處分；監護人代理受監護人購置或處分不動產
    ，或就其居住之建築物或基地出租、供他人使用或終止租賃
    ，非經法院許可，不生效力；民法第1112條、第1113條準用
    第1099條第1 項、第1099之1 、第1101條第1 項及第2 項之
    規定甚明，請參照辦理。
五、依家事事件法第164 條第2 項，裁定如主文。
中　　華　　民　　國　　111 　年　　10 　　月　　3　　日
                  家事法庭    法  官　 李麗萍
以上正本係照原本作成。
如對本裁定不服，應於裁定送達後10日內向本院提出抗告狀附繕
本，並繳納抗告費新臺幣1,000 元。
中　　華　　民　　國　　111 　年　　10 　　月　　3　　日
                              書記官　 陳政伸